臺灣板橋地方法院刑事判決　　　　　　　96年度交易字第13號
聲　請　人　臺灣板橋地方法院檢察署檢察官
被　　　告　甲○○
上列被告因過失傷害案件，經檢察官聲請以簡易判決處刑（九十
五年度偵字第八一六七號），惟本院認不宜逕以簡易判決處刑（
九十五年度交簡字第一五二０號），改適用通常程序審理，被告
於本院準備程序中就被訴事實為有罪之陳述，經告知簡式審判程
序之旨，並聽取當事人之意見後，本院合議庭裁定由受命法官獨
任進行簡式審判程序，判決如下：
    主    文
甲○○因過失傷害人致重傷，處有期徒刑陸月，如易科罰金，以
銀元佰元折算壹日。
    犯罪事實
一、甲○○於民國九十四年七月二十九日晚間八時三十分許，駕
    駛車牌號碼ＤＺ－一八七七號自用小客車搭載友人呂玉美，
    沿臺北縣土城巿明德路一段往同路二段方向行駛，途經該路
    一段三七五號對面時，原應注意汽車迴車前，應暫停並顯示
    左轉燈光或手勢，看清無來往車輛，始得迴轉，而依當時天
    侯晴，夜間有照明，路面乾燥且無缺陷及障礙物，視距良好
    ，並無不能注意之情事，竟貿然迴轉欲至對向車道，適乙○
    ○騎乘車牌號碼ＨＰＴ－五九０號普通重型機車搭載其妻丙
    ○沿同路段同向行駛，見狀已閃避不及，以致二車發生碰撞
    ，劉聰堯、丙○因而人車倒地，造成乙○○受有右側骨盆髖
    臼粉粹性骨折併骨頭脫位、右側坐骨神經挫傷、麻痺，以致
    右大腿足踝關節及足關節無伸張彎曲功能，且無感覺，已達
    毀敗右肢機能之重傷害程度，丙○則受有左手腕皮膚壞死（
    三公分長、一公分寬）、雙側手腕創傷合併腕隧道症候群及
    攣縮、左腕挫傷合併肌腱炎等傷害；嗣經甲○○委由呂玉美
    載送劉聰堯、丙○二人至亞東紀念醫院急診救治。
二、案經乙○○、丙○訴請臺灣板橋地方法院檢察署檢察官聲請
    以簡易判決處刑，惟本院認不宜逕以簡易判決處刑，改適用
    通常程序審理，甲○○於本院準備程序中就被訴事實為有罪
    之陳述，經告知甲○○簡式審判程序之旨，並聽取當事人之
    意見後，本院合議庭裁定由受命法官獨任進行簡式審判程序
    。
    理    由
一、經查：
  (一)被告甲○○在前述時間及地點，駕駛車牌號碼ＤＺ－一八七
    七號自用小客車欲迴轉至對向車道時，與告訴人乙○○駕駛
    之車牌號碼ＨＰＴ－五九０號普通重型機車發生碰撞，以致
    人車倒地，造成告訴人乙○○受有右側骨盆髖臼粉粹性骨折
    併骨頭脫位、右側坐骨神經挫傷、麻痺等傷害，上揭機車後
    座乘客即告訴人丙○亦受有左手腕皮膚壞死（三公分長、一
    公分寬）、雙側手腕創傷合併腕隧道症候群及攣縮、左腕挫
    傷合併肌腱炎等傷害等事實，業據被告甲○○於警詢、偵查
    中及本院審理時供認不諱（見臺灣板橋地方法院檢察署九十
    五年度他字第一０七五號偵查卷第二七頁至第二九頁及同署
    九十五年度偵字第八一六七號偵查卷第二九頁至第三十頁、
    本院九十六年五月十五日簡式審判筆錄），並經告訴人乙○
    ○、丙○於警詢及提出刑事告訴狀一紙指訴明確（見臺灣板
    橋地方法院檢察署九十五年度他字第一０七五號偵查卷第一
    頁至第三頁及第三十頁至第三五頁），且據證人呂玉美於偵
    查中具結證述屬實（見臺灣板橋地方法院檢察署九十五年度
    偵字第八一六七號偵查卷第四三頁至第四四頁），復有長庚
    紀念醫院診斷證明書五紙、元復醫院診斷證明書二紙、亞東
    紀念醫院診斷證明書、板橋中興醫院診斷證明書、骨折、脫
    臼、重建手術同意書各一紙、道路交通事故現場圖、調查報
    告表(一)、(二)各一件、車禍現場暨車輛損壞照片十二張附卷可
    稽（臺灣板橋地方法院檢察署九十五年度偵字第八一六七號
    偵查卷第十頁至第十七頁、第三七頁以及同署九十五年度他
    字第一０七五號偵查卷第二四頁至第二六頁、第三六頁至第
    四二頁）。而告訴人乙○○因受有前開傷害，以致其右大腿
    足踝關節及足關節無伸張彎曲功能，且無感覺，亦據上揭長
    庚紀念醫院診斷證明書載述明確，且有中華民國身心障礙手
    冊、身心障礙者鑑定表一份在卷足憑（見臺灣板橋地方法院
    檢察署九十五年度偵字第八一六七號偵查卷第十八頁至第二
    十頁），是告訴人乙○○之右肢已顯毀敗機能之重傷害程度
    ，殆屬無疑。從而，被告駕駛自用小客車與告訴人乙○○騎
    乘之普通重型機車發生碰撞，因而導致告訴人乙○○及乘客
    即告訴人丙○受傷，且告訴人乙○○所受傷勢已達重傷害之
    程度，洵堪認定。
  (二)按汽車迴車前，應暫停並顯示左轉燈光或手勢，看清無來往
    車輛，並注意行人通過，始得迴轉，道路交通安全規則第一
    ０六條第五款定有明文。是被告駕駛自用小貨車行經臺北縣
    土城巿明德路一段三七五號對面欲迴轉至對向車道時，自應
    注意前開規定。而當時天候晴，夜間有照明，路面乾燥亦無
    缺陷及障礙物，視距良好，有前述道路交通事故調查報告表
    (一)載述綦詳，則被告並無不能注意之情事。詎被告於駕車起
    步迴轉時，竟未注意告訴人乙○○已騎乘普通重型機車沿同
    路段同向自後方駛來，猶貿然迴轉，以致二車發生碰撞，是
    其就本案車禍之發生，自有過失；此亦為被告所不否認（見
    本院九十六年五月十五日簡式審判筆錄）。且被告之過失行
    為與告訴人乙○○、丙○所受之傷害間具有相當之因果關係
    。
  (三)綜上所述，本案事證明確，被告犯行堪以認定，應予依法論
    罪科刑。
二、查被告行為後，刑法部分條文業於九十四年二月二日經總統
    以華總一義字第０九四０００一四九０一號令修正公布，並
    自九十五年七月一日起生效施行（下稱現行刑法）；復參酌
    最高法院九十五年五月二十三日第八次刑事庭會議決議意旨
    ，現行刑法第二條第一項之規定，係規範行為後法律變更所
    生新舊法律比較適用之準據法，於現行刑法施行後，應適用
    現行刑法第二條第一項之規定，為「從舊從輕」之比較。又
    比較時應就罪刑有關之共犯、未遂犯、想像競合犯、牽連犯
    、連續犯、結合犯，以及累犯加重、自首減輕暨其他法定加
    減原因（如身分加減）與加減例等一切情形，綜其全部罪刑
    之結果而為比較。茲就本案新、舊法比較適用之結果分敘如
    下：
  (一)九十五年七月一日現行刑法修正施行前，刑法分則關於罰金
    刑之規定係以銀元為貨幣單位，且依現行罰金罰鍰提高標準
    條例第一條及第四條規定，應按各該具體條文制定或修正之
    時間先後，定其提高之倍數，並依現行法規所定貨幣單位折
    算新臺幣條例第二條規定，銀元以新臺幣元之三倍折算之。
    而刑法施行法於九十五年六月十四日經總統以華總一義字第
    ０九五０００八五一八一號令修正增訂第一條之一條文，該
    條規定：「（第一項）中華民國九十四年一月七日刑法修正
    施行後，刑法分則編所定罰金之貨幣單位為新臺幣。（第二
    項）九十四年一月七日刑法修正時，刑法分則編未修正之條
    文定有罰金者，自九十四年一月七日刑法修正施行後，就其
    所定數額提高為三十倍。但七十二年六月二十六日至九十四
    年一月七日新增或修正之條文，就其所定數額提高為三倍。
    」而刑法第二百八十四條第一項前段關於過失傷害罪及同條
    第一項後段關於過失致重傷害罪之處罰，分別明訂「處六月
    以下有期徒刑、拘役或五百元以下罰金」、「處一年以下有
    期徒刑、拘役或五百元以下罰金」，此自二十四年七月一日
    施行後即未再予修正。則依刑法施行法第一條之一規定，其
    罰金刑部分於九十五年七月一日刑法修正生效施行後，改以
    新臺幣元為單位，且數額應提高三十倍；此與修正前之罰金
    刑係以銀元為貨幣單位，且適用罰金罰鍰提高標準條例之規
    定應提高十倍，再依現行法規所定貨幣單位折算新臺幣條例
    之規定以新臺幣元之三倍折算之，相較之下，就罰金刑之最
    高數額部分，對被告而言，二者適用結果並無不同。惟修正
    前刑法第三十三條第五款規定：「主刑之種類如左：五、罰
    金：一元以上。」現行刑法第三十三條第五款修正為：「主
    刑之種類如下：五、罰金：新臺幣一千元以上，以百元計算
    之。」則現行刑法關於罰金刑之最低數額部分，已較修正前
    之刑法規定提高。是綜合比較修正前、後關於刑法第二百八
    十四條第一項過失傷害罪及過失致重傷害罪法定刑之規定，
    以修正前之刑法規定較有利於被告。
  (二)又被告行為後，現行刑法第五十五條雖亦有修正，惟修正後
    仍保留有關想像競合犯之規定，但在科刑上有所限制，然此
    科刑之限制僅係法理之明文化，非屬法律之變更，自無比較
    新舊法之問題，應逕適用裁判時之法律即現行刑法第五十五
    條關於想像競合犯之規定。
  (三)再者，被告行為時之刑法第四十一條第一項前段規定：「犯
    最重本刑為五年以下有期徒刑以下之刑之罪，而受六個月以
    下有期徒刑或拘役之宣告，因身體、教育、職業、家庭之關
    係或其他正當事由，執行顯有困難者，得以一元以上三元以
    下折算一日，易科罰金。」依斯時有效施行之罰金罰鍰提高
    標準條例第二條前段規定（業於九十五年五月十七日經總統
    以華總一義字第０九五０００六九七九一號令修正公布刪除
    ，並自九十五年七月一日起生效），依刑法第四十一條易科
    罰金者，就其原定數額提高為一百倍折算一日，則被告行為
    時之刑法及罰金罰鍰提高標準條例關於易科罰金折算標準之
    規定，係以銀元三百元折算一日，經折算為新臺幣後，應以
    新臺幣九百元折算一日。而現行刑法第四十一條第一項前段
    規定：「犯最重本刑為五年以下有期徒刑以下之刑之罪，而
    受六個月以下有期徒刑或拘役之宣告者，得以新臺幣一千元
    、二千元或三千元折算一日，易科罰金。」比較修正前、後
    關於易科罰金折算標準之規定，以修正前刑法第四十一條第
    一項前段及修正前罰金罰鍰提高標準條例第二條前段規定，
    較有利於被告。
  (四)綜上，經整體比較全部罪刑之結果，以九十五年七月一日生
    效施行前之刑法規定，較有利於被告，是依現行刑法第二條
    第一項前段規定，自應一體適用被告行為時之法律即修正前
    之刑法規定。
三、核被告所為，係犯刑法第二百八十四條第一項前段之因過失
    傷害人罪及同條項後段之因過失傷害人致重傷罪。其以一駕
    駛行為肇致告訴人乙○○受重傷、致告訴人丙○受傷，因而
    觸犯二罪名，為想像競合犯，應依刑法第五十五條規定從一
    較重之因過失傷害人致重傷罪處斷。爰審酌被告無犯罪前科
    ，有臺灣高等法院被告前案紀錄表一件在卷足憑，平日素行
    尚稱良好，卻於駕車迴轉時疏未注意後方來車以致本案車禍
    發生，因而造成告訴人乙○○及丙○受傷，其中告訴人乙○
    ○之右肢甚已喪失機能而為殘廢之肢，傷勢均非輕微，而被
    告於犯罪後均坦承犯行，雖亦願意除保險理賠外，另再賠償
    告訴人等之損失，惟終因告訴人等無法接受保險公司提出之
    賠償金額而未能達成和解等一切情狀，量處如主文所示之刑
    ，並諭知易科罰金之折算標準，以資懲儆。
據上論斷，應依刑事訴訟法第四百五十二條、第二百七十三條之
一第一項、第二百九十九條第一項前段，刑法第二條第一項前段
、第二百八十四條第一項、第五十五條，修正前刑法第四十一條
第一項前段，罰金罰鍰提高標準條例第一條前段，修正前罰金罰
鍰提高標準條例第二條，判決如主文。
本案經檢察官張瑞娟到庭執行職務。
中　　華　　民　　國　　96　　年　　5 　　月　　29　　日
                  刑事第七庭  法　官  王　瑜　玲
上列正本證明與原本無異。
如不服本判決，應於判決送達後10日內向本院提出上訴狀（應附
繕本），上訴於臺灣高等法院。
中　　華　　民　　國　　96　　年　　5 　　月　　29　　日
                              書記官  陳  香  君
附錄本案論罪科刑法條全文：
中華民國刑法第二八四條
（過失傷害罪）
因過失傷害人者，處六月以下有期徒刑、拘役或五百元以下罰金
，致重傷者，處一年以下有期徒刑、拘役或五百元以下罰金。
從事業務之人，因業務上之過失傷害人者，處一年以下有期徒刑
、拘役或一千元以下罰金，致重傷者，處三年以下有期徒刑、拘
役或二千元以下罰金。
